【裁判字號】    97,訴,326
【裁判日期】    971113
【裁判案由】    搶奪
【裁判全文】
臺灣桃園地方法院刑事判決               97年度訴字第326號
公  訴  人  臺灣桃園地方法院檢察署檢察官
被      告  丙○○
                    現在臺灣臺北監獄士林分監執行中）
上列被告因搶奪案件，經檢察官提起公訴（96年度偵字第18589
號），本院判決如下：
    主  文
丙○○意圖為自己不法之所有，而搶奪他人之動產，累犯，處有
期徒刑拾月。
    犯罪事實
一、丙○○前因竊盜案件，經臺灣士林地方法院於民國94年10月
    11日以94年度易字第718 號判處有期徒刑8 月確定，甫於95
    年4 月13日執行完畢出監。猶不知悔改，竟基於為自己不法
    所有之意圖，於96年7 月25日凌晨1 時30分許，在桃園縣中
    壢市○○街125 巷74號前，見甲○○獨自一人行走並在使用
    行動電話而有機可趁，旋即騎乘腳踏車尾隨在甲○○身後，
    趁甲○○不及防備之際，自甲○○背後徒手搶奪甲○○挾在
    腋下之褐色手提包1 只（內裝有黑色皮夾1 只及藍牙耳機，
    黑色皮夾內裝有甲○○之身分證、健保卡、汽車駕照、民主
    進步黨黨證、聯邦銀行及遠東銀行之提款卡各1 張、現金新
    臺幣5 萬1 千元），丙○○得手後隨即騎乘上開腳踏車往龍
    泉街方向逃離現場，甲○○隨即報警，警方獲報後循線追查
    ，在桃園縣中壢市○○路○ 段216 號旁福龍宮土地公廟查獲
    丙○○，並在該土地公廟旁之榕樹下發現甲○○遭搶之黑色
    皮夾。
二、案經甲○○訴由桃園縣政府警察局中壢分局報告臺灣桃園地
    方法院檢察署檢察官偵查起訴。
    理  由
壹、證據能力：
一、按被告以外之人在審判外法官、檢察官面前之供述筆錄，為
    刑事訴訟法第159 條之1 第1 項、第2 項規定之傳聞例外，
    有證據能力。刑事訴訟法第159 條之1 所規定之傳聞例外，
    雖違反直接審理原則，並有害於被告反對詰問權之行使，但
    大法官會議釋字第582 號解釋，並未就刑事訴訟法第159 條
    之1 為違憲性之審查，若法院於審判時給予被告反對詰問之
    機會，被告之反對詰問權可獲得適當之保障，即無侵害被告
    反對詰問權而生違憲之虞。本件證人即被害人甲○○、證人
    即查獲本案之員警乙○○之偵訊筆錄，均在證述前後具結在
    卷；且均於本院審理時到庭接受交互詰問，是依上開意旨，
    前開筆錄應均有證據能力。
二、次按被告以外之人於審判外之言詞或書面陳述，除法律有規
    定者外，不得作為證據，刑事訴訟法第159 條第1 項定有明
    文。而被告以外之人於審判外之陳述，經當事人於審判程序
    同意作為證據，法院審酌該言詞陳述或書面陳述作成時之情
    況，認為適當者，得為證據，則為同法第159 條之5 第1 項
    所明定。茲證人甲○○於司法警察調查時所為陳述，雖係被
    告以外之人於審判外之陳述，惟被告及辯護人於本院審判程
    序同意作為證據（見本院卷第52頁），復經審酌其言詞陳述
    之情況，認為適當，應認有證據能力。
三、末按本案所引用之其餘供述及非供述證據，經本院依法踐行
    調查證據程式，檢察官、辯護人及被告均不爭執其餘各該證
    據之證據能力，且迄本院言詞辯論終結前未就其餘證據之證
    據能力聲明異議，又查無依法應排除其證據能力之情形，是
    後述所引用其餘證據之證據能力均無疑義，依法自有證據能
    力，均得作為本案證據，附此敘明。
貳、認定犯罪事實之證據及理由:
一、訊據被告丙○○固不否認於上揭時間確曾騎乘腳踏車出現在
    龍泉街125 巷74號前及土地公廟，惟矢口否認有何搶奪犯行
    ，辯稱：伊當天係為了探望伊的小孩，才會到龍泉街125 巷
    74號附近，但因為看見小孩住處無人在家，才會先回到土地
    公廟等待，並無搶奪行為云云。經查：
  (一)被告有趁被害人不及防備之際，自被害人背後徒手搶奪被害
    人挾在腋下之褐色手提包1 只等情，業據證人即被害人甲○○到庭指訴：伊於96年7 月25日凌晨1 時30分許，經過桃園
    縣中壢市○○街125 巷74號前，當時正在講手機，腋下挾著
    皮包，被告竟騎著腳踏車從伊背後拉走伊的皮包，接著被告
    就往龍泉街方向逃逸等語歷歷（參見本院卷第117 - 119 頁
    ），證人甲○○迭於警詢、偵訊及本院審理中均指認搶奪其
    皮包之人為本案被告，而被告與證人甲○○為舊識，除經證
    人甲○○指訴無訛外（參見本院卷第118 頁），亦為被告所
    不否認（參見本院卷第42頁、第124 頁），且案發地點之照
    明狀態為中等，路旁有2 盞路燈同時照明，為證人甲○○指
    稱明確（參見本院卷第120 頁），衡諸常情，證人甲○○之
    指認應具極高可信度，此外，證人甲○○另於警詢、偵訊及
    本院審理時均指訴：搶奪其皮包之人當時身著橘色素面上衣
    、深色短褲等語屬實（見臺灣桃園地方法院檢察署96年度偵
    字第11頁、第41頁，本院卷第120 頁），核與證人即查獲本
    案員警乙○○之證述相符（見本院卷第124 頁），並觀諸被
    告遭查獲當天於警詢時所拍攝之照片，應屬素面上衣而無條
    紋狀（見上揭偵卷第17頁），是被告雖辯稱伊並無搶奪犯行
    ，當天伊係穿著綠色橫紋上衣云云，委無足採，被告犯行應
    堪認定。
  (二)被告經警在桃園縣中壢市○○路○ 段216 號旁福龍宮土地公
    廟查獲，並在該土地公廟旁之榕樹下發現被害人遭搶之黑色
    皮夾等情，業據證人即查獲本案員警乙○○到庭具結證稱：
    伊接獲被害人報警後即到達案發現場，被害人表示皮包遭被
    告搶奪，並且朝龍泉街方向逃逸，伊遂沿著龍泉街125 巷往
    龍泉街方向追捕被告，果然在龍崗路的土地公廟發現被告，
    並且在該土地公廟前的榕樹下發現1 只黑色皮夾，經被害人
    當場指認，確認該黑色皮夾係被害人遭搶的無訛，伊從接到
    派出所報案通知迄發現被告僅10分鐘左右，查獲時被告正跨
    坐在腳踏車上等語甚詳（見本院卷第122 - 123 頁），復有
    現場照片及查獲皮夾、腳踏車照片共3 幀可資佐證（見上揭
    偵卷第18- 19頁），觀諸員警乙○○經被害人報警指稱遭被
    告搶奪且被告往龍泉街方向逃逸後，確實在該方向循線追捕
    緝獲被告，而被告遭緝獲時跨坐於腳踏車上之狀態亦與證人
    甲○○證述被告係騎乘腳踏車逃逸之情互核一致，又在查獲
    被告之土地公廟前之榕樹下發現被害人遭搶之皮夾，衡情案
    發時為凌晨1 時30分許，員警從接到報案迄查獲被告僅短暫
    10分鐘，通常不致於有他人經過，更足證明被告有為本案搶
    奪之犯行。雖被告辯稱伊係要看小孩才會經過案發地點，惟
    凌晨1 時30分許探視小孩，顯與常情相悖，被告所辯顯不足
    採。
  (三)綜上所述，本件事證明確，被告犯行應堪認定。
二、核被告所為，係犯刑法第325 條第1 項之搶奪罪。其前因竊
    盜案件，經臺灣士林地方法院於民國94年10月11日以94年度
    易字第718 號判處有期徒刑8 月確定，甫於95年4 月13日執
    行完畢出監，有臺灣高等法院被告前案紀錄表1 份在卷可稽
    ，其前受有期徒刑執行完畢後，於5 年以內故意再犯本件有
    期徒刑以上之罪，為累犯，應依刑法第47條第1 項規定，加
    重其刑。爰審酌被告年值青壯，卻不思正道取財，貪慾圖便
    ，再行苟且搶奪，犯罪所生危害非微，且迄今尚未賠償被害
    人所受之損害等一切情狀，量處如主文所示之刑，以示懲儆
    。
據上論斷，應依刑事訴訟法第299 條第1 項前段、刑法第325 條
第1 項、第47條第1 項，判決如主文。
本案經檢察官柯博齡到庭執行職務。
中    華    民    國    97    年    11    月    13    日
                  刑事第五庭審判長  法  官  潘政宏
                                    法  官  陳彥宏
                                    法  官  江春瑩
以上正本證明與原本無異。
如不服本判決應於收受判決後10日內向本院提出上訴書狀，並應
敘述具體理由。其未敘述上訴理由者，應於上訴期間屆滿後20日
內向本院補提理由書 (均須按他造當事人之人數附繕本)「 切勿
逕送上級法院」。
                                    書記官  羅婉榕
中    華    民    國    97    年    11    月    14    日
附錄法條：
中華民國刑法第325條
（普通搶奪罪）意圖為自己或第三人不法之所有，而搶奪他人之
動產者，處6 月以上5 年以下有期徒刑。
因而致人於死者，處無期徒刑或7 年以上有期徒刑，致重傷者，
處3 年以上10年以下有期徒刑。
第 1 項之未遂犯罰之。


司法院資訊處製作；財團法人民間司法改革基金會備份。
